【裁判字號】    95,易,1053
【裁判日期】    950811
【裁判案由】    傷害
【裁判全文】
臺灣桃園地方法院刑事判決              95年度易字第1053號
公  訴  人  臺灣桃園地方法院檢察署檢察官
被      告  甲○○
上列被告因傷害案件，經檢察官聲請簡易判決處刑（95年度偵字
第9146號），經本院認有刑事訴訟法第451 條之1 第4 項但書第
3款 之情形，改行通常訴訟程序，茲判決如下：
    主  文
本件公訴不受理。
    理  由
一、按檢察官聲請以簡易判決處刑之案件，經法院認為有刑事訴
    訟法第451 條之1 第4 項但書之情形者，應適用通常程序審
    判之，同法第452 條定有明文。經查，本件被告甲○○被訴
    傷害一案，本院認檢察官之聲請有刑事訴訟法第451 條之1
    第4 項但書第3 款所定之事由，不得以簡易判決處刑，爰依
    刑事訴訟法第452 條之規定，改用通常程序審判之，合先敘
    明。
二、按告訴乃論之罪，告訴人於第一審辯論終結前得撤回其告訴
    ，又告訴經撤回者，法院應諭知不受理之判決，刑事訴訟法
    第238條第1項、第303條第3款分別定有明文。
三、本件公訴意旨略以：被告甲○○與張天良、莊世湍（其等二
    人所涉傷害致死犯行，由另案審理）均係厚昌工程企業股份
    有限公司（下稱厚昌公司）之員工。張天良為宴請即將離職
    之莊世湍，於民國92年3 月24日11時許，邀約莊世湍之友徐
    榮華（所涉傷害部分業經判決有罪確定在案）及莊世湍與同
    事陳平寧（所涉傷害部分業經判決有罪確定在案）、被告甲
    ○○至桃園縣蘆竹鄉○○路○ 段96號蔡杏村所經營之「豬哥
    亮飲食店」飲酒作樂，嗣飲酒結束後，因張天良要求簽帳遭
    蔡杏村以前帳未清而予拒絕，2 人因此發生口角，張天良乃
    萌生教訓、傷害蔡杏村之犯意，並返回包廂向莊世湍、徐榮
    華、陳平寧、被告甲○○等人告稱  「老闆不給面子，要回
    去籌錢再回來付帳，如果老闆再『白目』，就要『翻店』」
    等語，餘4 人均表同意，隨即分乘3 部小客車一同返回厚昌
    公司。抵達後，張天良先將金融卡交由陳平寧、被告甲○○
    至提款機提款，另要求莊世湍返家拿錢以湊齊不足之數，並
    順便攜來莊某所有之尖刀乙把（非槍砲彈藥刀械管制條例列
    管之刀械）。張天良於莊世湍返家取得現金與尖刀後，另唆
    使徐榮華在渠等返回飲食店還款後藉機挑起事端，再伺機取
    出置於車上之鋁棒助陣，且於被告甲○○、陳平寧領款完畢
    返回會合之際告知上情，被告甲○○與張天良等4 人為報復
    蔡杏村拒絕簽帳之羞辱，因之萌生共同傷害之犯意聯絡，隨
    即搭原車於翌（25）日上午零時許，返回上址「豬哥亮飲食
    店」，張天良於下車之際將該尖刀置於莊世湍之後腰部，並
    推由莊某至櫃檯將帳款結清，其餘4 人則坐在店內門口附近
    沙發上，張天良隨即唆使徐榮華藉機尋釁，徐某即藉口店內
    服務小姐王水英所招待之4 瓶啤酒不夠飲用，開始拍桌叫囂
    ，蔡杏村見狀前來了解，徐榮華即出手推其胸部一下，張天
    良認時機成熟，以手推莊世湍，暗示其將刀取出，莊世湍隨
    即自背後取出預藏之尖刀助陣，蔡杏村見狀往店門外奔逃，
    莊世湍隨後追出，此時在店內消費之李英鴻（蔡杏村之表弟
    ）見事態有異亦尾隨察看，徐榮華則跑至停車場，自其駕駛
    之自小客車上取出鋁棒乙支，被告甲○○與張天良、陳平寧
    原擬尾隨莊世湍、徐榮華之後外出察看，惟在店門口為王水
    英攔住，張天良隨即將王水英推開，並進入店內拿取酒瓶乙
    支，與陳平寧站在店門口中央，面向店內，口氣凶悍地喝阻
    欲外出察看之人，並對著莊世湍、徐榮華高聲吆喝「給他死
    ，有事我會負責」等語，以激勵持刀之莊世湍加以傷害蔡杏
    村，莊世湍於店門外追及蔡杏村後，即持該尖刀揮向其後背
    部，且於蔡某受傷倒地抵抗及起身時，再持刀劃傷其腿部及
    手部，李英鴻見狀即拾取屋外之木棒乙支前往營救，而追逐
    莊世湍，此時，徐榮華則持鋁棒攻擊蔡杏村之胸部及手肘，
    致其受有兩肘及右胸壁鈍傷等傷害。李英鴻見狀即捨棄追逐
    莊世湍，趕來協助蔡杏村解危，徐榮華因之跌倒，鋁棒遭蔡
    杏村搶走，蔡杏村、李英鴻二人乃分持鋁棒、木棒反擊，徐
    榮華不敵，隨即於混亂中駕車逃離現場，被告甲○○亦於張
    天良放行後隨即離開現場。而於雙方打鬥過程中，陳平寧走
    出店門口，並拾取附近檳榔攤旁地上之空酒瓶乙支，在場備
    戰助勢。當蔡杏村、李英鴻相偕欲返回店內時，莊世湍因受
    張天良之激勵，復感心有不甘，雖與張天良同有客觀上可預
    見如以利刃刺入人體背部將傷及其體內臟器，並可能因之造
    成死亡結果之認識，仍自後持尖刀以四十五度斜向左下，刺
    向蔡杏村之右側背部（約肩胛骨內緣垂直線第六、第七肋間
    高度），穿刺深入胸腔，貫穿右肺下葉上端，導致蔡杏村血
    胸休克，張天良與莊世湍、陳平寧見狀乃分頭逃逸，蔡杏村
    其後經送醫後不治死亡。因認被害人蔡杏村雖因遭莊世湍持
    刀殺傷後傷重死亡，惟被告甲○○既僅係出於教訓傷害蔡杏
    村之故意而與張天良等人至現場，同時亦未手加入毆打被害
    人，已如前述，其後被害人因遭莊世湍持刀刺傷並傷重致死
    ，顯已超出被告之犯意，是被告甲○○所為應涉犯刑法第27
    7 條第1 項之傷害罪嫌。惟查，此項罪名依同法第287 條前
    段規定，須告訴乃論，茲因被告甲○○業已與告訴人乙○○
    達成和解，並據告訴人乙○○於本院訊問時當庭撤回告訴，
    有本院95年8 月8 日訊問筆錄1 份附卷可稽，依照前開法條
    之規定，本件爰不經言詞辯論，逕行諭知不受理之判決。
據上論斷，應依刑事訴訟法第452 條、第303 條第3 款、第307
條，判決如主文。
中    華    民    國    95    年    8     月    11    日
                   刑事第十二庭審判長法  官  游  紅  桃
                                     法  官  陳  雪  玉
                                     法  官  王  美  玲
以上正本證明與原本無異。
如不服本判決，應於送達後10日內，向本院提出上訴狀。
                                     書記官  吳  玉  蘭
中    華    民    國    95    年    8     月    11    日


司法院資訊處製作；財團法人民間司法改革基金會備份。
